臺灣高等法院刑事裁定
109年度毒抗字第352號
抗  告  人
即  被  告  翁家鳳



上列抗告人即被告因違反毒品危害防制條例案件，不服臺灣基隆
地方法院109年度毒聲字第111號，中華民國109年11月23日裁定
（聲請案號：臺灣新北地方檢察署109年度聲觀字第127號、109 
年度毒偵字第1082號），提起抗告，本院裁定如下：
    主  文
抗告駁回。                                             
    理  由
一、原裁定以：抗告人即被告翁家鳳於偵查中坦承施用第一級毒
    品海洛因之犯行不諱，且採尿送鑑結果確呈施用上開毒品陽
    性反應，有濫用藥物檢驗報告及相對應之尿液檢體對照表在
    卷可參。其於前次觀察、勒戒執行完畢釋放後，3年後始再
    犯本案施用毒品犯行，有本院被告前案紀錄表在卷可稽，自
    應由檢察官聲請觀察、勒戒無誤，聲請意旨核無不合等語。
    因而准許檢察官之聲請，裁定將被告送勒戒處所觀察、勒戒
    ，其期間不得逾2月。經核於法尚無不合。
二、抗告意旨略以：抗告人本次再犯施用毒品，距上次強制戒治
    執行完畢釋放後已逾3年，且無毒品戒癮治療實施辦法及完
    成治療認定標準第2條不適合為附命完成戒癮治療之緩起訴
    處分之情事，應有改過自新之機會，獲得附命完成戒癮治療
    之緩起訴處分。抗告人並非嚴重成癮者，在施用該次毒品後
    即深感後悔，自行前往仁德聯合診所及慧祥診所接受治療，
    持續回診用藥，顯有戒毒之決心並已付諸行動。為免抗告人
    無法繼續正常之家庭與社會生活，本案實無送勒戒處所觀察
    、勒戒之必要云云。
三、惟查：
　㈠毒品危害防制條例所規定之「觀察、勒戒」程序，係針對受
    處分人所為保安處分，目的在戒除行為人施用毒品身癮及心
    癮，以達教化與治療之目的，其立法意旨在幫助施用毒品者
    戒毒，性質上為一療程，而非懲罰，並屬強制規定，除檢察
    官審酌個案情形，依同條例第24條第1項為附命完成戒癮治
    療之緩起訴處分外，凡經檢察官聲請法院裁定將被告送勒戒
    處所觀察、勒戒者，法院僅得就其聲請審查被告是否有施用
    毒品之行為，以及被告是否為「初犯」或為觀察、勒戒、強
    制治療執行完畢後「3年內再犯」而為准駁之裁定，並無自
    由斟酌以其他方式替代或得以其他原因免予執行之權。而所
    謂「緩起訴之戒癮治療」，係由檢察官審酌個案情形，依毒
    品危害防制條例第24條規定，改以緩起訴處分方式轉介毒品
    施用者前往醫療院所治療。惟是否給予被告為附命完成戒癮
    治療之緩起訴處分，事屬刑事訴訟法第253條之1第1項及第2
    53條之2第1項第6款特別賦予檢察官之職權，非法院所得審
    酌，被告亦無聲請檢察官為緩起訴之權利。法院原則上應尊
    重檢察官職權之行使，僅就檢察官之判斷有違背法令、事實
    認定有誤或其他裁量重大明顯瑕疵等事項，予以有限之低密
    度審查。檢察官於斟酌抗告人之個案情形及卷內事證後，認
    不宜對抗告人為附命完成戒癮治療之緩起訴處分，乃向法院
    聲請裁准觀察、勒戒，以達戒癮治療之目的，此實屬檢察官
    依法行使裁量權之範疇，難謂其判斷有違背法令、事實認定
    有誤或其他裁量重大明顯瑕疵等情事，法院自應予尊重，尚
    無自由斟酌以其他方式替代之權。又觀察、勒戒既屬用以矯
    治、預防行為人反社會性格，而具社會保安功能之保安處分
    ，當無因行為人之個人因素而免予執行之理，是抗告人之個
    人或家庭等因素，不得執為免予執行觀察、勒戒之事由。
　㈡又毒品戒癮治療實施辦法及完成治療認定標準第2條第2項規
    定：「被告有下列情事之一時，不適合為附命完成戒癮治療
    之緩起訴處分。但無礙其完成戒癮治療之期程者，不在此限
    ：一、緩起訴處分前，因故意犯他罪，經檢察官提起公訴或
    判決有罪確定。二、緩起訴處分前，另案撤銷假釋，等待入
    監服刑。三、緩起訴處分前，另案羈押或執行有期徒刑。」
    ，其第7條、第8條、第9條復明定戒癮治療之期程以連續1年
    為限，治療前應由治療機構評估及視需要進行相關檢驗、檢
    查，於戒癮治療期程屆滿後，治療機構應對接受戒癮治療者
    進行尿液毒品與其代謝物檢驗及毛髮毒品殘留檢驗，若有該
    認定標準第12條所定無故未依指定時間接受藥物、心理治療
    等情形，應視為未完成戒癮治療，得撤銷緩起訴處分。足見
    接受戒癮治療為一連續之期程，時間以1年為限，接受戒癮
    治療者並應配合依指定時間接受藥物或心理治療，暨接受相
    關評估及檢驗，若未能依規定及指定時間接受治療，即可能
    遭撤銷緩起訴處分。是倘於緩起訴處分前因故意另犯他罪，
    經提起公訴、判決有罪確定、撤銷假釋等待入監、執行羈押
    或執行有期徒刑中，因均有礙於前述完成戒癮治療之期程，
    故原則上應認不適合為附命完成戒癮治療之緩起訴處分。然
    上開毒品戒癮治療實施辦法及完成治療認定標準第2條第2項
    所列3款情形，僅供檢察官裁量之參考，非僅限於上述3款情
    形之一，檢察官始得向法院聲請裁定送觀察、勒戒，亦非謂
    凡無上述3款情事者，檢察官即應為附命完成戒癮治療之緩
    起訴處分。查抗告人前因違反毒品危害防制條例案件，經法
    院判處罪刑確定，嗣入監執行後，於民國106年9月29日因縮
    短刑期假釋出監並付保護管束（縮刑期滿日期為113年12月7
    日），目前仍在假釋期間內，尚未執行完畢，此有卷附本院
    被告前案紀錄表可按，足見其有上開毒品戒癮治療實施辦法
    及完成治療認定標準第2條第2項第1款所列情事。從而檢察
    官斟酌抗告人個案情形，認以向法院聲請觀察、勒戒始能達
    成戒除其毒癮之目的，而未為附命完成戒癮治療之緩起訴處
    分，於法自無不合。至抗告人於案發後是否自行前往醫療院
    所接受戒癮治療，無礙於檢察官上開裁量權之行使，亦與法
    院准否觀察、勒戒之判斷無涉。
　㈢綜上所述，抗告意旨徒憑己見，指摘原裁定不當，為無理由
    ，應予駁回。
據上論斷，應依刑事訴訟法第412條，裁定如主文。 
中　　華　　民　　國　　110 　年　　1 　　月　　29　　日
                  刑事第十六庭  審判長法　官  葉騰瑞
                                      法　官  廖紋妤
                                      法　官  陳芃宇
以上正本證明與原本無異。
不得再抗告。
                                      書記官　李佳芬　
中　　華　　民　　國　　110 　年　　2 　　月　　3 　　日